臺灣桃園地方法院刑事判決　　　　　　　95年度重訴字第36號
公　訴　人　臺灣桃園地方法院檢察署檢察官
被　　　告　辛○○
　　　　　　　　　　（現於臺灣桃園看守所羈押中）
選任辯護人　陳俊隆律師
被　　　告　庚○○
　　　　　　　　　　（現於臺灣桃園看守所羈押中）
指定辯護人　本院公設辯護人戊○○
被　　　告　壬○○
　　　　　　　　　　（現於臺灣桃園看守所羈押中）
選任辯護人　孔令則律師
上列被告因殺人案件，經檢察官提起公訴（95年度偵字第2240號
），本院判決如下︰
    主  文
辛○○共同殺人，累犯，處死刑，褫奪公權終身。
庚○○共同殺人，處有期徒刑拾伍年。
壬○○共同殺人，處有期徒刑拾伍年。
    事  實
一、辛○○前因違反槍砲彈藥刀械管制條例案件，經臺灣臺中地
    方法院以93年度訴字第692 號刑事判決判處有期徒刑7 月確
    定，於93年6 月10日入監執行，於94年3 月5 日縮刑期滿執
    行完畢，翌日釋放出監（於本案構成累犯）。詎仍不知悔改
    ，於民國95年1 月16日（起訴書載為1 月17日，係為誤載）
    晚間10時許，在桃園縣中壢市○○路7 號之「漢皇薑母鴨」
    （起訴書載為「漢王」，係為誤載）內，與庚○○、壬○○
    及未參與本件犯行之乙○○、己○○、甲○○、丁○○、林
    利燕等人一同飲宴消費。於翌日即95年1 月17日凌晨零時許
    ，辛○○與庚○○先行離席至己○○所有停放於路旁之車牌
    號碼DA-1809 號賓士廠牌自用小客車內休息。適有董聿玲從
    車旁經過，因對辛○○出言「沒什麼」（臺語），辛○○認
    董聿玲出言不遜，心生不滿，竟基於殺人之犯意，下車至後
    車廂取出己○○所有之球棒1 支，於95年1 月17日凌晨0 時
    25分許尾隨董聿玲進入中壢市○○路11巷，庚○○見狀亦下
    車呼喊「那個人跑哪裡去」，並自後方追跟辛○○。嗣辛○○在強國路11巷4 號前追上董聿玲後，與董聿玲發生扭打拉
    扯，適時庚○○自後跟上辛○○，見董聿玲欲反擊，遂與辛○○共同基於殺人之犯意聯絡，由庚○○以右腳踢董聿玲的
    右側大腿靠近腰部地方1 次（未成傷），辛○○並趁董聿玲
    因遭踢而彎腰之際，持球棒重擊董聿玲頭頂部1 次，董聿玲
    受此攻擊後即臉部朝下不支倒地，而辛○○仍未停手而持續
    以球棒毆打董聿玲背部2 次（未成傷）。嗣庚○○將辛○○
    所持球棒取下後，復行以腳猛踢董聿玲上半身2 次，並撿拾
    某不明物體重擊董聿玲頭部1 次。嗣庚○○、辛○○2 人隨
    即一前一後步行至巷口，庚○○並先離開該巷，將球棒置放
    於上開自用小客車後車廂，並於返回「漢皇薑母鴨」的路上
    ，遇見適時正走出店外尋找辛○○、庚○○之壬○○。庚○○遂向壬○○表示「辛○○在裡面跟別人打架，我的腳很痛
    ，你去裡面看一下」，壬○○聞言即往強國路11巷方向走去
    ，並在巷口遇見斯時於巷口徘徊之辛○○，辛○○即對壬○○陳稱其遭受董聿玲之挑釁，壬○○即基於與辛○○、庚○○共同殺人之犯意聯絡，與辛○○一同進入巷內察看董聿玲
    ，並以腳踹董聿玲的頭部1 下後離開返回「漢皇薑母鴨」，
    而辛○○仍持續逗留於現場察看。嗣庚○○、壬○○於「漢
    皇薑母鴨」店內，向飲宴之人陳述辛○○與董聿玲發生衝突
    一事後，壬○○並與乙○○先回到現場察看，壬○○復承上
    共同殺人之犯意，以腳踹董聿玲之頭部1 下及臀部1 下（腳
    踹董聿玲臀部1 下之部分未成傷），此時乙○○為免倒臥於
    路中之董聿玲遭車輛輾過，即向壬○○提議將董聿玲抬到路
    旁。董聿玲被移至路旁後，辛○○、己○○、甲○○等人亦
    陸續尾隨進入巷內查看，圍觀一陣子之後，眾人即離開該巷
    ，回到「漢皇薑母鴨」繼續消費。壬○○、乙○○則持續逗
    留於強國路11巷4 號，此時壬○○再承上共同殺人之犯意聯
    絡，撿拾路邊磚塊毆打董聿玲之頭部1 下後，再與乙○○搭
    肩離開現場。嗣辛○○獨自再次回到強國路11巷4 號前查看
    董聿玲，辛○○認為董聿玲躺在地上裝死，遂承上開共同殺
    人之犯意聯絡，至巷口取下滅火器，以該滅火器噴灑董聿玲
    之頭部及全身，致滅火器泡沫覆蓋被害人頭身，並滲溢蔓延
    至趴臥之被害人臉面口鼻，嗣再搬動一旁車牌號碼SES-021
    號輕型機車，往董聿玲倒臥之方向推倒，壓住董聿玲以發洩
    其怒氣後，旋即離去至「漢皇薑母鴨」與友人會合繼續飲宴
    。董聿玲因受辛○○、庚○○、壬○○之攻擊，致受有頭部
    鈍挫傷、顱骨多發性骨折合併顱內出血死亡。嗣警據報在「
    漢皇薑母鴨」查獲辛○○、庚○○及壬○○，循線查悉上情
    。並扣得己○○所有之球棒1 支、現場路旁之磚塊1 個及壬○○所有之黑色球鞋1 雙。
二、案經桃園縣政府警察局中壢分局報告臺灣桃園地方法院檢察
    署檢察官偵查起訴。
    理  由
甲、證據能力部分
一、被告辛○○、庚○○、壬○○於警詢及偵查中之自白，均有
    證據能力：
（一）按被告之自白，非出於強暴、脅迫、利誘、詐欺、疲勞訊
      問、違法羈押或其他不正之方法，且與事實相符者，得為
      證據，刑事訴訟法第156 條第1 項定有明文。
（二）被告辛○○、庚○○、壬○○於警詢及偵查中之自白，經
      核並無任何違法取證之情事，應認均得為證據。至辛○○
      雖曾於本院審理中辯稱：「警訊時，因為警察有凶我、嚇
      我，還有動手打我的頭，所以他問我的時候，我都不大想
      講，我當時是隨便講一講」（見本院95年8 月21日審判筆
      錄）云云。惟查，辛○○於本院羈押訊問、延押訊問及該
      次辯稱之前歷次本院準備、審理程序中，對其於警詢中之
      自白均表示所言實在，且無任何為警不當詢問之抗辯，是
      辛○○上開所辯是否屬實，已有可疑。且被告辛○○被訴
      殺人罪嫌，係最輕本刑10年以上有期徒刑之重罪，一般人
      絕無可能輕易自承涉犯前開犯行，而依被告辛○○所陳，
      其竟僅因員警「凶我、嚇我，還有動手打我的頭」之侵犯
      行為，即「隨便講一講」而坦承殺人重罪，顯與常情有違
      。且果被告辛○○確受員警不正取供，遇有自清機會，當
      會極力澄清，況被告辛○○為警逮捕後，旋於翌日接受檢
      察官複訊，苟其確受員警不正取供而承認殺人重罪，衡情
      當會立即向檢察官申告前開情事，供檢察官即刻查證其言
      之真假以還其清白，豈會不即時掌握機會為己辯駁，然辛○○竟於嗣後檢察官訊問及本院羈押訊問、延押訊問及本
      院歷次準備、審理程序中，均未曾提及有何遭警不正取供
      之事，且多次表明警詢自白內容實在，而遲至本院95年8
      月21日審判期日時，始當庭向本院陳明於警詢中曾遭員警
      威嚇，所為刑求抗辯時機，實均與情理不符。是被告辛○○所稱於警詢中遭警威嚇而為自白一節，顯係臨訟杜撰飾
      卸之詞，洵不足採。
二、證人即共同被告辛○○、庚○○、壬○○於警詢中之陳述；
    辛○○、庚○○、壬○○95年1 月18日於檢察官偵查中之陳
    述；庚○○、壬○○95年4 月7 日於檢察官偵查中之陳述；
    證人即在場之人乙○○、己○○、甲○○、丁○○、林利燕
    、翁朝木、劉丙○○、癸○○於警詢中之陳述：
（一）按刑事審判上之共同被告，係為訴訟經濟等原因，由檢察
      官或自訴人合併或追加起訴，或由法院合併審判所形成，
      其間各別被告及犯罪事實仍獨立存在。故共同被告對於其
      他共同被告之案件而言，為被告以外之第三人，本質上屬
      於證人，為確保被告對證人之詰問權，證人於審判中，應
      依法定程序，到場具結陳述，並接受被告之詰問，其陳述
      始得作為認定被告犯罪事實之判斷依據（最高法院93年臺
      上字第5726號判決意旨參照）。故被告辛○○、庚○○、
      壬○○雖同為本案被告，然公訴人分別援引被告3 人於警
      詢、檢察官偵查中所為之陳述為其餘被告犯行之證據，則
      就被告辛○○而言，被告庚○○、壬○○之陳述；就被告
      庚○○而言，被告辛○○、壬○○之陳述；就被告壬○○
      而言，被告辛○○、庚○○之陳述，無異屬「被告以外之
      人」之陳述，合先敘明。次按被告以外之人於審判外之言
      詞或書面陳述，除法律有規定者外，不得作為證據；被告
      以外之人於偵查中向檢察官所為之陳述，除顯有不可信之
      情況者外，得為證據；被告以外之人於檢察事務官、司法
      警察官或司法警察調查中所為之陳述，與審判中不符時，
      其先前之陳述具有較可信之特別情況，且為證明犯罪事實
      存否所必要者，得為證據；再被告以外之人於審判外之陳
      述，雖不符刑事訴訟法第159 條之1 至第159 條之4 之規
      定，而經當事人於審判程序同意作為證據，法院審酌該言
      詞陳述或書面陳述作成時之情況，認為適當者，亦得為證
      據。當事人、代理人或辯護人於法院調查證據時，知有第
      159 條第1 項不得為證據之情形，而未於言詞辯論終結前
      聲明異議者，視為有前項之同意。刑事訴訟法第159 條第
      1 項、第159 條之1 第2 項、第159 條之2 、第159 條之
      5 分別定有明文。又刑事訴訟法第159 條之2 所謂「經證
      明具有可信之特別情況」，應依陳述人於陳述時之「外部
      情況」是否具有可信性決定之，所謂「外部情況」係指就
      詢問有無出於不正方法、陳述是否出於非任意性、有無違
      反法定障礙事由期間不得詢問及禁止夜間詢問之規定、詢
      問時是否踐行應先告知義務、警詢筆錄所載與錄音或錄影
      內容是否相符等情，且必須依據陳述人之觀察、記憶、表
      達是否正確、陳述人有無虛偽陳述之動機，及對照同一待
      證事項之其他經過詰問證人之證述是否相同，有無矛盾之
      處而加以綜合決定（最高法院94年度臺上字第1653號判決
      意旨參照）。公訴人援引被告辛○○、庚○○、壬○○於
      警詢、檢察官偵查中之陳述為其餘被告犯行之證據，則渠
      等所言相對於自身以外之其他被告，無異於證人地位之證
      言，且渠等於警詢及偵查中向檢察官所為之陳述，屬審判
      外之陳述，又公訴人援引證人即在場之人乙○○、己○○
      、甲○○、丁○○、林利燕、翁朝木、劉丙○○、癸○○
      於警詢中之證述，均係被告以外之人於審判外之言詞陳述
      ，故須檢視上開證述內容是否有前開得為證據之情形。
（二）證人即共同被告辛○○、庚○○、壬○○於警詢中之陳述
      ；辛○○、庚○○、壬○○於95年1 月18日檢察官偵查中
      之陳述；庚○○、壬○○於95年4 月7 日檢察官偵查中之
      陳述：有證據能力。
 1、被告辛○○、庚○○、壬○○於警詢及檢察官訊問時，就辛○○、壬○○分持球棒、磚塊毆打被害人；庚○○、壬○○
    並曾以腳踢之方式攻擊被害人等犯罪事實，均證述甚詳，並
    就彼此就上開犯行之行為分擔一節供述在卷，且互核大致相
    符。惟被告辛○○、庚○○、壬○○後於本院準備程序及審
    理程序中則對彼此之行為參與程度、分擔行為、犯案動機等
    事實，均屢次翻異前詞並多次否認在卷。
 2、經核被告3 人於警詢、偵查中之陳述並非出於不正方法，又
    所為陳述非僅指述其他共同被告涉犯上開犯行，另亦包括不
    利於己之陳述，是尚難認有何虛偽陳述以自陷刑章之動機。
    又被告辛○○、庚○○、壬○○究否曾經共犯上開犯行，係
    極為單純之事實，被告3 人絕無誤認之可能，然其竟會於警
    詢至本院審理中，為前開如此迥異之陳述，其規避諉責之情
    顯而易見，於此情況下，實難信其於審理時會據實陳述。且
    被告辛○○、庚○○、壬○○於警詢及檢察官訊問時，對3
    人共犯本件犯行之犯罪緣由、工具使用、參與人數、犯罪過
    程描述堪稱詳細、具體，應非杜撰而來，相較被告3 人於本
    院準備程序及審理期日時所為反覆陳述，自以被告3 人於警
    詢及偵查中所述情節較為可採，且被告辛○○、庚○○、壬○○前於警詢及偵訊中所述情節，於共同被告嗣於本院審理
    時否認犯行之情況下，實為證明共同被告犯罪事實存否所必
    要證據，揆諸前開法條，應認被告辛○○、庚○○、壬○○
    於警詢中及檢察官訊問時所述，均有證據能力。
（三）證人乙○○、己○○、甲○○、丁○○、林利燕、翁朝木
      、劉丙○○、癸○○於警詢中之陳述，均無證據能力：
 1、按「被告以外之人於檢察事務官、司法警察官或司法警察調
    查中所為之陳述，與審判中不符時，其先前之陳述具有較可
    信之特別情況，且為證明犯罪事實存否所必要者，得為證據
    。」刑事訴訟法第159 條之2 固有明文。惟考量對質詰問權
    乃根源於憲法之刑事被告權利（大法官會議釋字第384 號解
    釋、第582 號解釋可資參照），任何有礙被告行使反對詰問
    權之例外規定，在適用範圍上自應限縮，是刑事訴訟法第15
    9 條之3 第3 款之適用範圍，即應由同條「經證明具有可信
    之特別情況」及「證明犯罪事實之存否所必要」兩項要件從
    嚴加以決定，業如上述。
 2、本件證人乙○○、己○○、甲○○、丁○○、劉丙○○、癸○○，於本院審理中均曾到庭證述在卷，且揆諸各該證人於
    本院審理中之證述內容，就當日目睹之事發經過均已詳盡說
    明，故警詢陳述內容核非證明犯罪事實所必要；證人林利燕
    、翁朝木於警詢中所證係稱並未看見案發現場之情形，渠等
    證言核與證明犯罪事實存否無涉，自亦並非證明犯罪事實所
    必要，因認均無證據能力。
三、證人即共同被告辛○○於95年4 月7 日檢察官偵查中之陳述
    ；辛○○、庚○○、壬○○於本院95年1 月18日羈押訊問中
    之陳述；辛○○、庚○○、壬○○於本院95年3 月16日延押
    訊問中之陳述；辛○○、庚○○、壬○○於95年5 月16日本
    院訊問時所為陳述：無證據能力。
（一）按證人、鑑定人依法應具結而未具結者，其證言或鑑定意
      見，不得作為證據，刑事訴訟法第158 條之3 定有明文。
      又同法第159 條之1 第2 項雖規定，被告以外之人於偵查
      中向檢察官所為之陳述，除顯有不可信之情況者外，得為
      證據。惟該被告以外之人（含共同被告、共犯、被害人、
      證人等），於偵查中向檢察官所為之陳述，性質上仍屬傳
      聞證據（即審判外之陳述），然因檢察官依法有訊問被告
      、證人及鑑定人之權，證人、鑑定人且須「具結」，而檢
      察官向被告以外之人所取得之陳述，原則上均能遵守法律
      規定，不致違法取供，其可信性極高，為兼顧理論與實務
      ，因而規定除顯有不可信之情況者外，得為證據（參考刑
      事訴訟法第159 條之1 立法理由）。但被告以外之人於偵
      查中向檢察官所為之陳述，仍應依法具結，始有證據能力
      。
（二）本件被告辛○○、庚○○、壬○○上開陳述，乃係分別以
      被告身分對渠等訊問所為，若以渠等所陳親身經歷之經過
      ，作為認定他人犯罪事實之依據時，乃居於證人之地位，
      亦即其證據方法為證人，仍須踐行有關證人之證據調查程
      序，惟依卷內資料，被告辛○○、庚○○、壬○○上開陳
      述雖均分別涉及其他共同被告之犯行，但3 人此部分陳述
      ，均未依法具結，依刑事訴訟法第158 條之3 規定，不得
      作為證據。
五、秘密證人A1、A2於本院審理中所為證述：有證據能力。
（一）按「依本法保護之證人，以願在檢察官偵查中或法院審理
      中到場作證，陳述自己見聞之犯罪或流氓事證，並依法接
      受對質及詰問之人為限。」、「本法所稱刑事案件，以下
      列各款所列之罪為限：一、最輕本刑為三年以上有期徒刑
      之罪。」、「對依本法有保密身分必要之證人，於偵查或
      審理中為訊問時，應以蒙面、變聲、變像、視訊傳送或其
      他適當隔離方式為之。於其依法接受對質或詰問時，亦同
      。」證人保護法第3 條、第2 條、第11條分別定有明文。
（二）本件秘密證人A1、A2所證為最輕本刑3 年以上有期徒刑之
      殺人罪，並有保密身分必要，且均於本院審理中經傳喚到
      場作證，並經被告或（及）其辯護人進行對質詰問，業已
      符合前開規定，是渠等於本院審理中經以隔離訊問方式所
      為之證述，均具證據能力。
六、至臺灣桃園地方法院檢察署驗斷書、相驗屍體證明書、相驗
    報告書、相驗相片、案發現場採證照片、案發現場相關位置
    圖、法務部法醫研究所95年4 月12日法醫研究所（95）醫鑑
    字第0207號鑑定書、解剖照片、辛○○及乙○○案發當日於
    警局中所拍攝之照片、壬○○之辯護人孔令則律師於95年8
    月17日所提出之刑事續提聲請調查證據狀所附案發現場監視
    光碟翻拍照片68張（不含律師於各該照片上方對該照片所自
    行加註之意見及判斷）、法務部調查局95年10月31日調科柒
    字第09500496720 號函、內政部警政署刑事警察局95年12月
    20日刑鑑字第0950188783號鑑驗書、壬○○之辯護人孔令則
    律師於96年3 月16日所提出之刑事續提辯論意旨狀所附案發
    現場監視錄影光碟翻拍照片17張扣案球棒1 支、磚塊1 個、
    壬○○所有之黑色球鞋1 雙等證據，被告3 人及渠等辯護人
    並未主張排除前開書證、物證之證據能力，且迄於本院言詞
    辯論終結前均未表示異議；而現場監視錄影光碟1 份，業經
    本院於審理期日中當庭進行勘驗（見95年7 月17日審判筆錄
    第4 頁，本院卷一第144 頁）。本院審酌並無證據足資認定
    前開證物有何違法取證之情形，認前開證據均有證據能力。
乙、認定事實之理由
一、辛○○部分：
訊據被告辛○○固坦承曾持己○○所有之球棒毆打死者董聿玲頭
部，復以滅火器噴灑被害人，並將車牌號碼SES-021 號輕型機車
推倒，惟否認有何殺人犯行，辯稱：伊只有拿球棒打被害人頭部
1 下，只是要教訓死者，不知道球棒往頭上砸下去會死。且當時
上開輕型機車在被害人旁邊，伊只是把摩托車推倒，不曉得摩托
車是不是倒在被害人身上云云。惟查：
（一）死者董聿玲經解剖鑑驗結果，頭頂部有一條5X0.3 公分長
      形多發性撕裂傷，研判該挫傷為一長形硬物造成之挫傷，
      此有法務部法醫研究所95年4 月12日法醫研究所（95）醫
      鑑字第0207號鑑定書在卷可稽，復經證人即法醫子○○於
      本院審理中到庭證稱：「（檢察官問）從你本次鑑定可否
      判斷，死者有受到磚頭及球棒的攻擊？（鑑定證人答）長
      長的棍子我想有，因為頭頂的部分傷勢看起來是棍子造成
      。」甚詳，是死者頭頂部確有1 長形棍類物品造成之傷勢
      ，至為明確。又辛○○於上揭犯罪時、地，曾持己○○所
      有之球棒毆打死者董聿玲頭部一情，業據被告辛○○坦承
      在卷，核與證人即共同被告庚○○於警詢、偵查及本院審
      理中證稱：「案發當天辛○○自己○○所有之賓士車後車
      廂取得球棒後進入巷子內，與被害人扭打後，與被害人面
      對面，直接從被害人的頭部打下去」、祕密證人A2於本院
      審理中證稱：「95年1 月18日凌晨在桃園縣中壢市○○路
      11巷4 號附近，我聽到一聲很響的聲音，我就出來看是什
      麼情形，我看到一個人拿著壹支球棒打另外一個人，我只
      能確認拿球棒的人是靠近在檢察官旁邊的那位被告（即辛○○）。拿球棒的那個人有打被害人，是打被害人的頭部
      」等情，互核相符。另95年1 月17日凌晨0 時25分38秒至
      26 分01 秒間，曾有黑衣人持球棒1 支毆打被害人董聿玲
      之事發經過，復有監視錄影光碟翻拍照片在卷可考。而該
      錄影畫面中手持球棒之黑衣人確屬辛○○無誤，亦據辛○○自承在卷。再扣案己○○所有之球棒經送內政部警政署
      刑事警察局鑑驗結果，球棒上血跡之DNA-STR 型別與被害
      人董聿玲相符，此有內政部警政署刑事警察局95年1 月25
      日刑醫字第0950018872號鑑驗書1 紙在卷足參。足認被告
      辛○○上揭曾持扣案己○○所有之球棒歐打董聿玲頭頂部
      之任意性自白與事實相符，應堪採信。而首揭傷勢並係由
      辛○○持球棒毆打被害人董聿玲之頭部而造成，至為灼然
      。至被告辛○○雖於本院審理中一度辯稱，其於案發當日
      係持球棒毆打被害人頭部右側；證人庚○○雖於本院審理
      中一度證稱，被告辛○○係持球棒毆打被害人左側，惟被
      害人頭部撕裂傷之位置係位於頭頂部正中央處，此有相驗
      卷所附驗斷書、相驗照片等件在卷足參，堪認辛○○以球
      棒毆擊被害人董聿玲頭部之位置，應為頭頂部正中央處。
      被告辛○○、庚○○所為與上開傷勢跡證相異之陳述，應
      係爭執混亂之中，記憶錯誤所致，尚無足採。
（二）至辛○○固辯稱，其僅以球棒毆打被害人頭部1 次，毆打
      1 次之後被害人即倒地，惟查：祕密證人A2於本院審理中
      證稱：「95年1 月18日凌晨在桃園縣中壢市○○路11巷4
      號附近，我看到1 個人即在庭被告辛○○，拿著1 支球棒
      打另外1 個人，被打的人那個人被打到倒在地上，之後，
      打的人還不願意停手，一直繼續打，我看到的起碼有打被
      害人3 次」等情，核與證人即共同被告庚○○於95年1 月
      17日警詢中所證：「（問：你何時下車看到何狀況？）我
      聽到後車箱打開，看到辛○○拿球棒往巷內走，我就下來
      看他拿球棒與被害人說不到3 句話就往被害人頭部方向揮
      打了1 下及背部2 至3 下，此時被害人就倒地」、95年1
      月18日檢察官訊問時證稱：「（問：你當時人在何處？）
      我在死者倒地前有先踢死者1 腳，後來死者倒地，辛○○
      仍持球棒打死者的背部跟頭部」等節，互核相符。且辛○○於警詢、偵查及本院羈押訊問中，亦迭次供稱：「我跟
      庚○○先毆打被害人。我手持球棒，用球棒先打到頭部及
      身體總共打了4 至5 次」、「我打死者幾下後，庚○○就
      把我的球棒搶走，然後他也用腳踢死者的上半身幾下」、
      「（問：你拿球棒打死者何處？）頭部及上半身。」（見
      95年1 月17日警詢筆錄、95年1 月18日偵訊筆錄、本院95
      年度聲羈字第78號刑事卷宗訊問筆錄）。是證人庚○○、
      A2所言內容，與被告辛○○先前坦承以球棒毆打董聿玲頭
      部多次，且毆打死者頭部及上半身之內容互核相符，而均
      與被告辛○○事後所辯僅曾毆打被害人1 下之情節迥異。
      綜合證人庚○○、A2所證情節，辛○○至少曾以球棒毆打
      被害人頭部1 次及背部2 次一情，應堪認定。至被告辛○○雖曾供承持球棒毆打被害人「4 、5 次」，被告庚○○
      復曾證稱辛○○於案發當時，係持球棒毆打被害人頭部1
      下、背部「2 、3 下」，惟依秘密證人A2之證述，其於案
      發當時僅「看到起碼有打被害人3 次」。查本案既無積極
      證據足認被告辛○○持球棒毆打被害人之次數總和超過3
      次，而辛○○確曾持球棒毆打被害人頭頂部1 次之事實，
      復經認定如上。則依罪疑有利於被告之法理，應認辛○○
      於案發當時，持球棒毆打被害人董聿玲背部之次數，應為
      2 次。
（三）又辛○○於95年1 月17日凌晨0 時30分01秒，手持滅火器
      返回案發現場，並於同日凌晨0 時30分03秒至凌晨0 時30
      分42秒間，持續以滅火器朝被害人噴灑，致滅火器泡沫覆
      蓋被害人頭身，並滲溢蔓延至趴臥之被害人臉面口鼻一節
      ，有監視錄影光碟翻拍照片附卷足參（見本院卷二第86頁
      至第94頁，照片第47張至第63張）。至被告雖辯稱不知道
      機車是否壓到被害人，惟查：祕密證人A2業於本院審理中
      證稱：「（檢察官問：你有沒有看到機車如何壓在被害人
      身上？）本來機車是停在被害人倒地的旁邊，後來有個人
      把機車拉過來壓在被害人身上」等語甚詳，且依卷附監視
      錄影翻拍照片所示，辛○○於95年1 月17日凌晨0 時30分
      45秒至凌晨0 時30分51秒間，曾將尚與被害人有一段距離
      之車牌號碼SES- 021號輕型機車拉近被害人身邊，並於0
      時31分0 秒時，將該機車推倒以壓在被害人身上（見本院
      卷二第95頁、第96頁，照片第64張至第66張）。本件車牌
      號碼SES-021 號輕型機車與被害人尚距相當距離，且辛○○係將該機車拉近被害人身邊後始將機車推倒，顯然其意
      即在以機車壓住被害人。是辛○○所辯僅係推倒被害人身
      旁之機車，不知道機車是不是壓在被害人身上一情，顯與
      事實未合。
（三）至公訴意旨稱辛○○持扣案磚塊攻擊被害人頭部一節，經
      查：
 1、公訴意旨所指辛○○持磚毆打被害人，無非係以證人即共同
    被告壬○○於95年1 月17日警詢中指述之情節為據。惟壬○○於該次警詢中證稱：「我朋友在跟人打架，我就去看，我
    就看到辛○○往回走手上還拿著球棒，我問辛○○什麼事，
    他說死者罵他，且又推他，所以他就打他，我就走到巷內看
    到死者趴在地上臉部朝下... ，辛○○就又拿了磚塊作勢朝
    死者頭部打，我不知道打到那裡，但打到磚塊碎掉，我就回
    店內用一般音量跟己○○說辛○○跟人在打架，結果我與己○○、甲○○、乙○○就又回到現場」，則依壬○○所證內
    容，其前稱辛○○持磚塊毆打被害人頭部之時間點，係在壬○○第1 次到案發現場察看被害人情況之時。經核即與檢察
    官所指辛○○持磚塊毆打被害人之時間點，係在己○○、乙○○、甲○○等人陸續進入巷中察看被害者並離去之後，顯
    有不符。
 2、且被告壬○○嗣於本院羈押訊問時及本院審理中均另證稱：
    「（問：為何向檢察官供稱係辛○○打死者，且敲一下磚塊
    就碎了，到底實情為何？）我本身沒有看到，當時是因為生
    氣辛○○說我持扣案的磚塊打死者，才會如此陳述」（見本
    院95年度偵聲字第163 號刑事卷宗）、「我沒有看到辛○○
    拿磚塊打死者。當時在警察局，辛○○一直把拿磚塊砸人的
    事情推給我，所以我才這樣講。因為我沒有確實看到他拿磚
    塊打人，只是因為辛○○一直說磚塊是我的，所以我才這樣
    講。我沒有看到辛○○拿磚頭。」（見本院卷第28頁、第29
    頁）。壬○○雖前曾證稱辛○○持磚毆打被害人，惟嗣復堅
    持改稱並未看見辛○○有持磚攻擊被害人之情事，則壬○○
    就辛○○是否曾持磚毆打被害人一節，供詞既前後矛盾，所
    證是否屬實，已顯有可疑。
 3、且辛○○固於本院中坦承曾持磚塊毆打被害人，惟前於警詢
    及偵查中，則堅決否認此部分犯行（見95年1 月18日第2 次
    偵訊筆錄），並一度指稱持磚毆打被害人者應為庚○○（見
    95年1 月17日第1 次警詢筆錄），嗣又稱實係壬○○所為（
    見95年1 月17日第2 次警詢筆錄、本院95年度聲羈卷第78號
    ）。辛○○就否確曾持磚攻擊被害人一情，供詞前後反覆，
    其於本院中自白持磚毆打被害人一節，實難逕信為真。
 4、再者，辛○○於本院訊問時稱：「庚○○拿走我的球棒，接
    下來庚○○就走回薑母鴨店，我還留在現場，對方雖然倒在
    地上，但是還是一直罵我，我生氣才撿路上的磚塊打對方一
    下。」（見本院卷一第28頁，95年5 月16日訊問筆錄），於
    本院審理中則改稱：「我是用球棒打被害人，球棒被庚○○
    拿走後，被害人爬起來，跟我扭打，我才用磚塊打他的。」
    然於同日審理中，經詢問持磚毆打被害人時，被害人是站著
    的還是趴著時，卻答稱「不確定。」是辛○○就其究係於何
    種情狀下、出於何種原因持磚毆打被害人，及被害人在遭到
    磚塊毆打時之動作究係為何，所供均前後矛盾、含糊不清，
    且自白持磚毆打被害人之時間，亦與檢察官所認不符。又辛○○經於本院交互詰問程序中提示監視錄影光碟翻拍照片後
    所證：「（檢察官問：可是從監視畫面看，你的球棒確定是
    在26分07秒才被搶走的？）對。（檢察官問：你那時候球棒
    被搶走，你又跟著出去，你怎麼會有時間砸被害人？）我不
    清楚。」、「（檢察官請求庭上提示監視錄影帶翻拍照片25
    分34秒，問：你講說用磚塊砸被害人是這次嗎？）是的。（
    檢察官問：不可能，從這張照片往後看，你都還拿著球棒，
    怎麼可能還同時拿磚塊？）磚塊我在路旁撿的。（檢察官問
    ：你磚塊是不是球棒被拿走之後，才在路旁隨便撿磚塊？）
    對。沒錯。」等內容，就其究於何時、如何持磚毆打被害人
    等情，非惟無法自圓其說，且均與監視錄影光碟翻拍照片所
    示案發當時在場之人之行為、舉動均相互矛盾、多所不符。
 5、是被告辛○○此部分自白既有諸多疑點，且復查無其他積極
    證據足認辛○○確有此部分犯行，當無從驟以被告辛○○單
    一之自白，即認其確有持磚毆打被害人之犯行。
二、庚○○部分：
訊據被告庚○○固坦承曾以腳踢被害人董聿玲，並造成董聿玲之
傷害，惟否認有何殺人犯行，辯稱：伊只有在辛○○與被害人扭
打在一起時，為了要分開2 人，才朝被害人腰側踢1 下。被害人
倒地之後伊沒有再踢被害人，更沒有拿磚頭或其他東西打被害人
云云。惟查：
（一）庚○○於警詢以迄本院審理時，在歷次訊問過程中，皆坦
      承其於案發當時辛○○持球棒毆打被害人前，曾以腳踢被
      害人腰側接近大腿處，並屢次供承：「我往被害人的腰部
      用力踢下去的時候，被害人站著往後退。在辛○○持球棒
      衝過去打被害人之前，我用力踢被害人一下子，把他們分
      開的時候，被害人就有點往前彎、快倒快倒的樣子，辛○○就把我推開，拿著球棒衝過去，直接拿球棒從被害人的
      側面，不知是手部還是頭部打下去，被害人就往後仰並躺
      了下去」（見本院卷95年7 月31日審判筆錄）、「我在他
      們兩個人扭打時，要拉開他們時，踢被害人腰部一下，被
      害人因站立不穩，頭往前傾，我就看辛○○衝向前去，拿
      球棒打被害人一下，被害人倒下去」（見本院卷96年8 月
      21日審判筆錄）等語在卷。又證人即共同被告辛○○亦於
      95年1 月17警詢中證稱：「我跟庚○○先毆打被害人。我
      手持球棒，用球棒先打到頭部及身體總共打了4 至5 次。
      庚○○於同時用腳踹被害人」、復本院審理中證稱：「我
      有167 公分左右，被害人比我高。被害人有彎身，所以我
      打到被害人頭部的右後方。我可以打到被害人的頭部，是
      因為被害人彎身」（見本院卷95年7 月31日、95年8 月21
      日審判筆錄）等情甚詳。被告辛○○所證案發當天係因董
      聿玲曾經彎腰，而得以打到董聿玲頭部一節，與被告庚○○所供因其踢董聿玲之腰側一腳導致董聿玲彎腰，辛○○
      並因而得以持球棒攻擊被害人頭部一情，互核相符，益徵
      庚○○所稱在被害人與辛○○扭打時，曾踢被害人腰側1
      次之任意性自白與事實相符，應堪採信。又庚○○於95年
      5 月16日本院訊問中，亦坦承於上揭時地踢被害人1 次時
      ，係以右腳踢被害人的右側大腿靠近腰部地方，雖庚○○
      於本院95年7 月31日審理中一度改稱係以左腳踢被害人的
      左側腰，惟庚○○既於同日審理中另稱：「我右腳之前曾
      經出過車禍，右腳踝擦傷。我從巷子裡面出來時，看了一
      下，當時腳踝已經腫起來，結疤的地方裂開，已經在流膿
      或流血。在拉扯或是在踢被害人之前，我腳的傷口並沒有
      流血。」則庚○○在以腳踢被害人之前，右腳傷口並未流
      血，而於腳踢被害人之後，右腳舊傷復發，顯見該舊傷應
      係庚○○以右腳踢被害人所致，益徵庚○○前開於本院訊
      問中所陳，係以右腳踢被害人右側大腿靠近腰部地方一節
      ，始與事實相符。庚○○於本院審理中另稱係以左腳踢被
      害人左側腰，應係時間日久、記憶疏漏所致，尚無足採。
（二）至被告庚○○辯稱，其在辛○○與董聿玲扭打時，踢董聿
      玲一腳之目的僅在分開2 人。惟查：辛○○與董聿玲扭打
      當時，辛○○已手持球棒欲攻擊被害人，而球棒係堅實物
      體，倘以之毆擊被害人頭身等要害處，被害人勢將非死即
      傷，故倘庚○○確欲分開2 人以避免爭執之發生，理應先
      拉住並制止手持球棒之辛○○，而非竟以腳踢被害人之腰
      側部位，使被害人因突遭腳踢後反應不及，而處於更易遭
      受攻擊之地位，是庚○○所辯，已與常理未合。又庚○○
      在董聿玲倒地之前曾踢董聿玲一腳，因為當時董聿玲跟辛○○要打起來，辛○○先揮棒要打董聿玲，董聿玲看起來
      要反擊，所以庚○○就踢他一腳等情，業據庚○○於95年
      5 月16日本院訊問時供承在卷。揆諸庚○○上開供述，庚○○以腳踢被害人之目的，顯係為阻止董聿玲對辛○○之
      攻擊行為有所反擊，而與庚○○其後所辯僅係單純為分開
      2 人，顯有不同。是庚○○在辛○○已持有球棒而隨時可
      能毆擊被害人之情形下，竟仍踢董聿玲1 腳，並使身高矮
      於董聿玲之辛○○，得以趁被害人遭踢彎腰之際，直接以
      球棒毆擊被害人頭部，足認庚○○所為顯係出於與辛○○
      共同出於殺人之犯意聯絡，而以腳踢董聿玲之方式壓制董
      聿玲之反擊。是被告庚○○事後翻異前詞，改稱僅係單純
      為分開扭打之辛○○、董聿玲2 人，顯係飾卸之詞，洵無
      足採。
（三）至庚○○雖否認於董聿玲倒地後，仍持續有踢被害人之行
      為，惟查：
 1、「案發當天我拿球棒下車毆打死者幾下後，庚○○就把我的
    球棒搶走，然後他也用腳踢死者的上半身幾下。在我打完被
    害人一下後，他搶走我的球棒之後，在被害人趴在地上時，
    用腳踢死者上半身，共踢了2 、3 下」等情，業據證人即共
    同被告辛○○於警詢以迄本院審理中迭次證述甚詳。核與秘
    密證人A2於本院審理中證稱：「（檢察官問：95年1 月18日
    凌晨在桃園縣中壢市○○路11巷4 號附近，你有看到什麼樣
    的情形？）我聽到一聲很響的聲音，我就出來看是什麼情形
    ，我看到一個人拿著壹支球棒打另外一個人，被打的人那個
    人被打到倒在地上，之後，打的人還不願意停手，一直繼續
    打，我就聽到巷子口那邊，另外一個人在講說『那個人跑哪
    裡去』，就看到另外那個人從巷子口跑到巷子裡，另外那個
    人用腳很用力的踢被害人，起碼有2 、3 下，踢被害人的上
    半部，那種力道不是只是試試看人是不是活著」一情相符，
    而庚○○與辛○○係最早抵達案發現場之人，而現場持有球
    棒者係辛○○一情，業據庚○○、辛○○分別坦認在卷，故
    秘密證人A2所稱與持球棒之辛○○共同出現在現場之「另外
    那個人」，所指顯係庚○○無誤。且被告庚○○於96年3 月
    12日本院審理中亦已坦承：「（審判長問：被害人倒地後，
    你有無踢被害人？）我有踢被害人大腿看他有無反應，我看
    不對，就趕快拉住辛○○，之前我要將辛○○與被害人分開
    時，有踢被害人腰部一下。」綜上，證人辛○○、秘密證人
    A2所證庚○○曾於被害人倒地後以腳踢被害人之情節，與被
    告庚○○先前於本院審理中坦承曾於被害人倒地後腳踢被害
    人之內容互核相符，而均予被告庚○○事後所辯情節迥異，
    堪認被告庚○○於被害人倒地後，仍持續以腳踢被害人至少
    2 次一情為真。是庚○○嗣後所辯僅曾於被害人倒地之前踢
    被害人1 次，顯係卸責之詞，不足採信。辛○○事後改稱庚○○僅踢被害人1 次，應係出於迴護之情，亦不足採。
 2、再者，被告辛○○自案發當天凌晨0 時25分34秒時，已持球
    棒與被害人扭打，25分38秒時被害人已不支倒地，直到25分
    40秒，辛○○仍持續以球棒攻擊被害人，迄25分48秒辛○○
    仍持球棒揮舞攻擊，而在26分07秒時庚○○有手持球棒之畫
    面，此有監視錄影光碟翻拍照片在卷足稽。雖因本件監視錄
    影之時間並非分秒接連不斷，且於25分48秒辛○○持球棒揮
    舞攻擊至26分07秒庚○○手持球棒之間，辛○○、庚○○2
    人之動作因攝影畫素之關係而模糊難辨，然衡情庚○○勢需
    於此段時間內已有自辛○○處取得球棒之動作，始能在26分
    07秒時有手持球棒準備離開案發現場之畫面。是庚○○自取
    得球棒至手持球棒離開監視畫面之間，既仍有相當時間，則
    尚難僅因此段時間之內監視錄影畫質不佳，而難以辨別庚○○之行為舉止，且依監視錄影翻拍照片所示，庚○○於26分
    07 秒 手持球棒準備離開現場時，並無腳踢或毆打被害人之
    動作，即置辛○○及秘密證人A2之證詞於不顧，反逕為有利
    於被告庚○○之認定。
（四）至被告庚○○固亦否認曾持磚塊或其他物體毆打被害人，
      惟查：
 1、秘密證人A2於本院審理中經告以偽證罪之處罰規定後，具結
    證稱：「（檢察官問：你有沒有看到在場的人有人拿磚塊打
    被害人？）我不曉得是什麼東西，但是確實有人找東西去打
    被害人的頭部，但是我不曉得那是什麼東西，我也沒有辦法
    形容那個東西是什麼東西，但是我有看到他打被害人頭部的
    動作。（檢察官問：你剛說用腳踢與拿某物體打被害人頭部
    的人是同一個人？）是同一個人。」查秘密證人A2與被告庚○○素不相識，實難認A2有何甘冒偽證罪之風險，僅為恣意
    誣攀素不相識且夙無怨隙之被告庚○○之理。是秘密證人A2
    所證，庚○○曾持不明物體毆擊被害人頭部一情，應堪採信
    。
 2、至辯護人稱本件監視錄影並未拍攝到庚○○持磚毆打被害人
    一節，查本件監視錄影之時間並非分秒接連不斷，且拍攝畫
    面模糊，在辛○○持球棒毆擊被害人之過程中，庚○○之確
    切動作究係為何、究否曾有持不明物體毆打被害人之行為，
    實難從監視畫面精確判斷。惟本件既有秘密證人A2就庚○○
    上開行為指證歷歷，則尚難僅因監視設備功能、品質之限制
    ，即將秘密證人A2之證詞置於不顧，而逕為有利於被告庚○○之認定。
（五）至被告庚○○另辯稱，其既曾將辛○○之球棒搶下，使辛○○停止以球棒毆擊被害人，足認其實無殺人之犯意云云
      。惟查：秘密證人A2於本院審理中證稱「（審判長問：你
      有看到有人把拿球棒的人的球棒搶下來的動作嗎？）沒有
      。」而被告壬○○於本院羈押訊問中亦曾陳稱：「辛○○
      是打完人後，我看到辛○○持著球棒要回到車上，在巷口
      快走到車子那裡時，庚○○接手將球棒拿過去並放回車上
      」（見本院95年度聲羈字第78號卷宗）。是秘密證人A2證
      稱並未見到庚○○搶下球棒之動作，而壬○○亦陳稱庚○○係自辛○○處接手取得球棒，是被告庚○○所稱曾搶下
      辛○○之球棒以阻止辛○○繼續毆打被害人一節，是否為
      真，已有可疑。且縱庚○○確曾搶下辛○○所持球棒，惟
      搶下球棒之目的或可能基於避免犯行遭人發現、或可能基
      於欲結束攻擊回到店內繼續飲宴，原因不一而足，而庚○○既於搶下球棒後，仍以相當力道腳踢被害人2 下並持不
      明物體歐打被害人頭部，則徒以庚○○搶走球棒之動作，
      實無從驟認被告即無殺人之犯意。
三、壬○○部分：
訊據被告壬○○固坦承於案發當天曾經二度到案發現場察看被害
人董聿玲，2 次並均曾以腳碰觸死者，惟辯稱：第1 次是用腳撥
動死者董聿玲，看看董聿玲會不會動。第2 次也是用腳撥一下董
聿玲的頭部或肩膀部分，並踢董聿玲的屁股一下，要看看董聿玲
有沒有反應。之後伊還與乙○○一起把董聿玲抬到路旁，以免董
聿玲被車壓到。伊2 次都不是用腳踢死者，而且也沒有拿磚塊攻
擊董聿玲，持磚塊毆打董聿玲的是辛○○云云。惟查：
（一）「警方現場查扣我所穿著之黑色球鞋1 雙，該球鞋是我所
      有，為平時所穿。黑色球鞋上之血跡是我以腳踢死者頭部
      時所造成的。我在第2 次警詢中供稱用腳撥死者係屬不實
      ，實際上是用腳踹死者頭部2 下。因為辛○○是我朋友，
      他跟我說死者挑釁他又推他，所以我踢死者的頭部2 下，
      我踢死者時，死者已經倒地」（見95年度偵字卷第2240號
      偵查卷，第66頁、第1278頁）一節，業據被告壬○○於警
      詢及偵查中迭次供承在卷。且壬○○復於本院羈押訊問中
      再次供稱：「（你於警訊中所述是否都是照實說的？）是
      ，我確實有用腳踢死者頭部2 下。（何時踢死者？）死者
      被辛○○打趴在地上時，當時他還沒有被拖到機車旁邊，
      他是我和乙○○將他拖到機車旁邊，距離約3 、4 公尺，
      約拖了幾步」（見本院95年度聲羈字第78號卷宗）。查以
      腳「撥動」被害人，與「腳踢」被害人，2 者所指之行為
      強度及力道顯有差異，此為一般智識程度正常之人所得輕
      易理解，是被告既於第2 次警詢中，就其於第一次警詢時
      自稱是以腳「撥」被害人一節，向警方表示應更正為「踢
      」被害人，並就其踢死者頭部係出於為友人辛○○遭受挑
      釁而不平等緣由亦供承明確，且於羈押訊問中亦再次明確
      供稱是用腳「踢」董聿玲頭部，則被告壬○○嗣於本院審
      理中復再翻異前詞，稱實係以腳「撥動」被害人，目的僅
      在看看被害人是否死亡，所辯是否屬實，自已顯有可疑。
（二）又被告壬○○於本院訊問及審理中另稱：「我應該是踢被
      害人1 下或2 下，應該是踢被害人的背部」（見本院卷一
      第23頁、第24 頁 ，本院95年5 月16日訊問筆錄）、「被
      害人都沒有起來，倒在那邊，我就用腳推被害人一下不知
      道是被害人的肩膀還是頭部」（見本院卷二第30頁，本院
      95年7 月23日審判筆錄第27頁）。又證人乙○○於本院審
      理中證稱：「我與壬○○到巷內察看死者，當時壬○○用
      腳碰死者2 下，應該是碰死者手臂那邊。後來我提議要把
      被害人抬走，我跟壬○○說：『被害人這樣子，會不會被
      車撞到，要不要把他抬走。』後來我就跟壬○○把他抬走
      。我抬被害人肩膀。壬○○抬被害人的腳部。」（見本院
      95年1 月17日審判筆錄）。而「我在警訊時說死者頭部有
      一攤血，是因為當時警察問我時，給我看電腦的監視畫面
      ，問我說亮亮的是什麼，警察說是血，我才這樣回答。但
      是我在現場沒有看到有一攤血。」亦據壬○○於本院審理
      中供承明確（見本院卷二第29頁，本院95年7 月23日審判
      筆錄第26頁）。經查：扣案壬○○所有之黑色球鞋，經送
      內政部警政署刑事警察局鑑驗結果，球鞋上血跡之DNA-ST
      R 型別與被害人董聿玲相符，此有內政部警政署刑事警察
      局95年1 月25日刑醫字第0950018872號鑑驗書1 紙在卷足
      參。又被害人除頭部外傷有明顯流血現象外，身體軀幹及
      四肢等部位僅有擦挫傷，並未有顯著因傷出血之跡象，此
      有臺灣桃園地方法院檢察署相驗屍體照片5 張（見臺灣桃
      園地方法院檢察署95年度相字第142 號相驗卷第105 頁至
      第107 頁）、法務部法醫研究所95年4 月12日法醫研究所
      （95）醫鑑字第0207號鑑定書1 份（見臺灣桃園地方法院
      檢察署95年度相字第142 號相驗卷第118 頁至第124 頁）
      等件附卷足參，復據證人即鑑定人子○○法醫於本院審理
      中證稱：「（審判長問：就你相驗被害人屍體的結果，被
      害人的腰部、臀部有沒有流血？）鑑定報告沒有記載，代
      表我當時沒有看到有這個情形。（審判長問：所以說如果
      有人用腳去踹被害人的腰部或臀部，應該鞋底不會驗出血
      跡？）如果他背部沒有流血，理論上鞋底當然不會有血跡
      。（審判長問：就你相驗的結果，如果沒有記載傷痕就是
      沒有傷？）我如果有看到就會記載，有些小傷我可能沒有
      看到，但有看到一定會記載。」等語在卷。是在被告全身
      僅有頭部流血，身體軀幹及四肢並未出血，且現場亦無血
      灘之情形下，倘壬○○僅以腳碰被害人之肩膀、手臂，則
      其球鞋上當不致留下血跡。且壬○○與乙○○一同搬動被
      害人時，既係由壬○○搬動被害人之腳部，則在被害人頭
      、腳顯有相當距離之情況下，更無在壬○○之球鞋上留有
      血跡之可能。再者，扣案壬○○所有之黑色運動鞋上之血
      跡，是在鞋子的後端（見偵卷第105 頁），且依運動鞋上
      血跡遺留方式，並非沾染而致，與一般因不小心碰觸血跡
      所造成之抹擦痕跡亦不相同。與一般人若要以腳碰觸物體
      以確定反應時，多用腳尖輕觸，故若以腳碰觸被害人頭部
      以確定被害人是否清醒，則血跡殘留位置應位於鞋尖之情
      形迥然不同，反與一般人以腳踹踢物體時，當以鞋跟施力
      之情形較為相符。益徵壬○○前稱球鞋之血跡係以腳踹踢
      被害人頭部2 下所造成之供述，始與實情相符。
（二）至壬○○雖矢口否認有何持磚毆打被害人之犯行，惟查：
 1、壬○○將董聿玲拖至路旁後持磚塊毆擊死者，業據辛○○於
    警詢及本院審理中證稱：「（問：死者頭部遭磚頭所擊，該
    磚頭是何人所持？在何處所取？）是壬○○（小成）。我不
    知道他在何處所拿。（問：你一共打了死者幾次？與何人？
    ）我第1 次跟庚○○打，我拿球棒打，庚○○用腳踢死者上
    半身，共踢了2 、3 下。第2 次是跟壬○○，我在旁邊看，
    壬○○用磚頭打死者上半身，打了不止1 下。」（見辛○○
    95年1 月17日第2 次警詢筆錄）、「（問：你拿球棒打死者
    何處？）頭部及上半身，後來壬○○將死者拖到巷子裡面停
    放機車處，第一現場在靠近機車的旁邊，死者被我與庚○○
    毆打倒地後，壬○○將之拖到機車旁，壬○○有拿磚塊打死
    者，打完之後，我拿滅火器噴死者，噴完後，我再推倒他身
    邊的機車壓住死者。」（見本院95年度聲羈字第78號）等語
    在卷。且於辛○○所證壬○○持磚毆打被害人之時間點，本
    案監視錄影亦拍到壬○○高舉手臂往躺在地上的被害人方向
    揮動之動作。雖「所送照片影本因影印略有失真，且該畫面
    拍攝畫素不佳、距離較遠等關係，致畫面中人物所佔面積過
    小，待鑑圖像特徵不明顯，僅憑該照片影本，歉難辨別畫面
    中穿白色衣服之男子手上是否有持物品或丟擲物品」、「檢
    視並擷取光碟內特定時間、特定人之動作影像畫面，因其原
    始影像解析度不佳，經處理及放大後仍無法辨識其手上是否
    持物品或丟擲物品」分別有法務部調查局95年10月31日調科
    柒字第09500496720 號函、內政部警政署刑事警察局95年12
    月20日刑鑑字第0950188783號鑑驗書在卷足參。惟被告壬○○持磚毆打被害人一情，既據被告辛○○證述如上，且依卷
    附95年1 月17日凌晨0 時28分13秒之監視錄影翻拍照片（見
    本院卷二第84頁翻拍照片第44張）所示，以肉眼即可判斷壬○○右手之姿態、長度均呈不自然之角度，則尚難僅因囿於
    監視錄影畫面解析度不佳，無法精確判別壬○○是否手持物
    品，即驟認壬○○並無持磚毆打被害人之事實。此外，依本
    院卷附現場採證照片所示，證物三之磚塊位置係在被害人倒
    臥處即白色轎車前方（見本院卷一第127-1 頁現場磚塊照片
    ），而非如辯護人所提96年3 月16日刑事續提辯論意旨狀第
    4 頁以下監視錄影翻拍照片所示，係位於強國路第11巷路中
    央之不明物體。且辯護人所指物體縱認係磚塊，則在辛○○
    於95年1 月17日凌晨0 時26分45秒離開現場時，該磚塊既仍
    位在路中央，倘確只有辛○○曾持之攻擊董聿玲，則該磚塊
    豈有可能在未經第三人移動之情形下，竟在壬○○於同日凌
    晨0 時28分09秒搬動被害人後，並與乙○○持續逗留於案發
    現場時，自行消失於監視錄影畫面上，嗣並出現於被害人倒
    臥處旁？顯屬無稽。益徵辛○○所證壬○○將被害人移到車
    旁後，復行持磚毆打被害人一節屬實。
 2、至壬○○於警詢及偵查中雖稱：「警方所查扣之磚塊是由辛○○從現場地上撿起，砸向死者頭部1 至2 下；敲一下磚塊
    就碎掉了，當時現場只有我與辛○○2 人，我親眼目睹辛○○施暴過程」、「我與乙○○怕死者給另外的車子壓到，我
    們就將他拖到機車旁邊，辛○○撿起旁邊的磚塊打死者。」
    且辛○○亦曾數度證稱磚塊為其所持用以攻擊被害人。惟辛○○、壬○○所稱，辛○○曾持磚塊毆打被害人頭部一情，
    係屬不實，業如前述。堪認辛○○前證述壬○○持磚攻擊被
    害人，然嗣後翻異前詞，將刑責自攬上身，顯係出於維護壬○○之情，不足採信。再者，辛○○所證壬○○拿磚塊敲擊
    被害人之時間，與壬○○為卸責而指稱辛○○持磚打人的時
    間相符，壬○○既未親眼見到何人持磚毆打被害人，倘自己
    亦未曾為渠等犯行，則其竟可明確指出被害人遭磚頭毆打的
    時間？此顯與常情不符。益徵於該時間持磚毆打被害人者，
    應為壬○○無誤。
（三）扣案現場磚塊1 個經送內政部警政署刑事警察局鑑驗結果
      ，磚塊上血跡之DNA-STR 型別與被害人董聿玲相符，此有
      內政部警政署刑事警察局95年1 月25日刑醫字第09500188
      72號鑑驗書1 紙在卷足參。又被害人董聿玲除頭部外傷有
      明顯流血現象外，身體軀幹及四肢等部位僅有擦挫傷，並
      未有顯著因傷出血之跡象，此有臺灣桃園地方法院檢察署
      相驗屍體照片5 張、法務部法醫研究所95年4 月12日法醫
      研究所（95）醫鑑字第0207號鑑定書1 份在卷可參，業如
      上述。堪認壬○○係持扣案磚塊毆打被害人頭部無訛。
（四）至壬○○辯稱其曾與乙○○一起搬死者到路邊，當無殺人
      之犯意云云。惟查：將被害人搬至路旁係由乙○○所提議
      ，壬○○對此亦不爭執。而壬○○前曾以腳踹踢已倒地之
      被害人頭部，則其同意配合乙○○搬動被害人，究係出於
      同意乙○○所言，亦實係出於隱匿犯行之考量，仍有可議
      。且壬○○於搬動被害人之後尚曾持磚塊毆打被害人頭部
      要害，則當無從僅以壬○○曾協助乙○○搬動被害人至路
      旁，即可驟認壬○○並無殺人犯意。
四、按殺人與傷害致人於死之區別，應以加害人有無殺意為斷，
    不以兇器種類及傷痕之多少為絕對標準，亦不能因與被害人
    素不相識，原無宿怨，事出突然，即認為無殺人之故意。又
    下手之情形如何，於審究犯意方面，為重要參考資料，故認
    定被告是否有殺人犯意，自應審酌當時情況，視其下手之輕
    重、加害之部位等，以為判斷之準據。此有最高法院90年度
    台上字第1808號判決意旨足資參照。再本案死者董聿玲經臺
    灣桃園地方法院檢察署檢察官督同檢驗員到場相驗結果，董
    聿玲受有頭面頸部頭部受創、頂骨有6 公分裂傷併有凹陷骨
    折、額部及兩眼挫傷、右眼上方有3 公分裂傷，胸腹部左胸
    下側挫傷，四肢部右手掌挫外傷挫傷、左手肘外側挫傷等傷
    害，再經法務部法醫研究所解剖鑑定經過：「外傷之觀察：
    1 、頭部外傷：（10）頂部有長形多發性撕裂傷5X0.3 公分
    一處，撕裂傷旁另可見挫傷2X1 公分。2 、胸部挫傷：（2
    ）翻開皮膚，胸壁肋間肌未見外傷，打開胸腔可見右胸腔積
    血水，右肺塌陷及有挫傷出血，右胸後壁第六、七及八肋骨
    骨折合併肋間肌出血」、「病理檢察結果：1 、頭部多處鈍
    挫傷及撕裂傷。2 、顱骨多發性骨折（左右頂骨、右枕骨）
    並延伸至右顱底。3 、大腦蜘蛛膜下腔出血、右腦頂葉、枕
    葉及額葉下面挫傷出血。4 、右胸後壁第六、七、八肋骨骨
    折。5 、右肺挫傷出血。」、「對死者死亡經過及對死因之
    研判：1 、死者死因為頭部鈍挫傷，導致顱骨多發性骨折合
    併顱內出血死亡。2 、解剖發現死者頭頂部及枕部有數處之
    鈍挫傷及顱骨有多發性骨折，頭皮下有廣泛皮下出血，研判
    死者頭部曾受數次攻擊，但確實次數無法評估。3 、死者頭
    頂部有一條5X0.3 公分長形多發性撕裂傷，研判該挫傷為一
    長形硬物造成之挫傷。4 、死者枕部可見一處寬度不一，總
    長約9 公分之凹陷性挫傷，因該挫傷無特定形狀，不確定是
    由何物體造成之傷害，有可能因重複打擊枕部造成之傷害，
    該挫傷造成枕骨多發性骨折併延伸至顱底。5 、死者頂部及
    枕部之鈍挫傷是造成死者顱骨發生多發性骨折之主因，即造
    成死者死亡之主要傷害。」，鑑定結果董聿玲「死因為頭部
    鈍挫傷，導致顱骨多發性骨折合併顱內出血死亡」，並有相
    驗卷所附驗斷書、相驗屍體證明書，及法務部法醫研究所95
    年4 月12日法醫研究所（95）醫鑑字第0207號鑑定書可資佐
    證。證人即鑑定人子○○法醫亦於本院審理中到庭證稱：「
    本件被害人致死的原因係頭部外傷造成。被害人頭部外傷嚴
    重，頭部外傷就可以直接導致死亡的結果。根據解剖的狀況
    ，被害人頭部有長條形撕裂傷，後枕部有好幾個凹陷傷後枕
    部的凹陷與頭頂部的傷應該是不同行為所造成，從本次的解
    剖情形來看，頭頂有遭受至少一次攻擊行為，後枕部至少有
    一次攻擊行為。後枕部為粉碎性骨折，通常是要一次以上的
    攻擊才會造成。頭頂的部分傷勢看起來是棍子造成，後枕部
    的部分，與頭頂的傷不一樣，所以應該是不同的兇器造成。
    而後枕部的粉碎性的骨折就是相當大的力量造成的」、「（
    後枕部的傷）如果是用踩的話，顱骨受力比較大，比較可能
    造成粉碎性骨折如此的傷害。如果是用踢的話，因為頭會動
    ，相對力量比較少，這時如果顱骨已經快要碎了，也可能因
    為他踢，顱骨就碎掉。」、「肋骨骨折用腳去踩、去踹或用
    機車去壓都有可能造成，右肺挫傷出血，應該是與肋骨骨折
    一起造成的。機車壓在被害人上的位置可能壓到造成被害人
    肋骨骨折，因為肋骨本來就很脆弱」、（見本院95年10月23
    日審判筆錄）。揆諸上開被告頭頂部、後枕部、胸部所受傷
    勢之位置，與辛○○、庚○○、壬○○分持球棒、不明物體
    、磚塊毆打被害人頭部，壬○○以腳踹踢被害人頭部，庚○○以腳踢被害人上半身，辛○○以機車壓住被害人上半身之
    行為互核相符。足證辛○○、庚○○、壬○○等人持前述兇
    器並以腳踢而對被害人施加暴行時，下手甚重。況按頭部為
    人體脆弱部位，任何外力之打擊均可能導致死亡，被告辛○○持球棒對被害人頭頂部所為之毆擊行為復為被害人致命傷
    ，而被告庚○○、壬○○隨後至現場參與圍毆時，被害人頭
    部已遭球棒毆擊，癱倒在地並無力反抗，而竟仍分別持不明
    物體及磚塊接續重擊被害人之頭部，壬○○並以腳踹踢被害
    人之頭部等人體重要部位。從被告3 人出手之姿勢、下手用
    力之情狀，下手之部位，且並未將被害人送醫診治而離開現
    場之情狀綜合觀之，益見被告辛○○、庚○○、壬○○確係
    出於殺人犯意無訛。又且「摩托車壓倒在被害人的胸腔，如
    果影響被害人的胸部的活動，被害人可能無法呼吸而死亡。
    如果鼻子鼻腔遭到泡沫堵住，也有可能」，業據證人即本件
    鑑定人子○○法醫到庭證述在卷。是在被害人董聿玲經歷被
    告3 人上開多次攻擊後，傷勢已重，以滅火器噴灑泡沫於被
    害人口鼻及以機車壓住被害人上身，均有可能造成被害人無
    法呼吸而死亡，而被告辛○○仍執意而為，益徵辛○○殺意
    尤堅。
五、按共同正犯之成立，祇須具有犯意之聯絡，行為之分擔，既
    不問犯罪動機起於何人，亦不必每一階段犯行，均經參與；
    共同實施犯罪行為之人，在合同意思範圍內，各自分擔犯罪
    行為之一部，相互利用他人之行為，以達其犯罪之目的者，
    即應對於全部所發生之結果，共同負責；共同正犯間，非僅
    就其自己實施之行為負其責任，並在犯意聯絡之範圍內，對
    於他共同正犯所實施之行為，亦應共同負責；又共同正犯不
    限於事前有協議，即僅於行為當時有共同犯意之聯絡者亦屬
    之，且表示之方法，不以明示通謀為必要，即相互間有默示
    之合致亦無不可，最高法院34年上字第862 號、28年上字第
    3110號、32年上字第1905號判例、最高法院30年上字第870
    號、34年上字第862 號、73年台上字第2364號判例意旨足資
    參照。被告辛○○、庚○○於案發當時，由庚○○以腳踢被
    害人腰側，以便辛○○得以持球棒毆擊被害人頭部，且在被
    害人頭部此一人體重要部位遭受重擊，癱倒在地並無力反抗
    之時，庚○○竟仍以腳踹踢被害人上半身，並持某不明物體
    重擊被害人已受重創之頭部。又壬○○嗣為友人辛○○抱不
    平，見被害人已受辛○○、庚○○之攻擊而癱躺於地，竟仍
    以腳踢及磚擊之手段攻擊被害人之頭部要害，被告3 人就殺
    害被害人一情，自有犯意聯絡及行為分擔甚明。至秘密證人
    A1雖證稱：「當時晚上11點多，我要出去買東西，看到他們
    在打架，有好幾個人，但是我沒有注意看是誰打誰。有人在
    講『一定要打死他』，我只有聽到『打死他』、『打死他』
    ，我經過時，有看到有一個人踢他，但是我不知道是哪一個
    人踢的，我沒有看到手持什麼物品，我只有看到用腳踢被害
    人而已」（見本院卷三第128 頁、第129 頁）。經查，秘密
    證人A1經過案發現場之時間，為95年1 月17日凌晨0 時27分
    45 秒 至28分04秒，此有翻拍照片8 張附卷可考（見本院卷
    二第79頁至第82頁），而該期間內案發現場除辛○○、壬○○外，尚有乙○○、己○○、甲○○等人在場，業據被告辛○○、壬○○及證人乙○○、己○○、甲○○於本院審理中
    分別陳述明確。僅依秘密證人A1之證詞，僅足認在場圍觀之
    人中，曾有人出言「打死他」並以腳踢被害人，惟尚難證明
    此係辛○○、壬○○以外之人所為，復無從證明此係乙○○
    、己○○、甲○○其中一人所為，而無從僅以乙○○、己○○、甲○○等人在場圍觀時，有人出言一定要打死被害人，
    並有人以腳踢被害人，即驟認圍觀之人乙○○、己○○、甲○○就殺害被害人董聿玲一節，亦與辛○○、庚○○、壬○○有共同殺人之犯意聯絡。
六、綜上，被告辛○○、庚○○、壬○○上開所辯均不足採，本
    件事證明確，被告辛○○、庚○○、壬○○殺人犯行，洵堪
    認定，應予依法論罪科刑。
七、查被告行為後，於94年2 月2 日修正公布之刑法，已於95年
    7 月1 日施行。按行為後法律有變更者，適用行為時之法律
    ，但行為後之法律有利於行為人者，適用最有利於行為人之
    法律，現行刑法第2 條第1 項定有明文。此條規定乃與刑法
    第1 條罪刑法定主義契合，而貫徹法律禁止溯及既往原則，
    係規範行為後法律變更所生新舊法律比較適用之準據法，是
    刑法第2 條本身雖經修正，但刑法第2 條既屬適用法律之準
    據法，本身尚無比較新舊法之問題，應一律適用裁判時之現
    行刑法第2 條規定以決定適用之刑罰法律，合先敘明。又以
    本次刑法修正之比較新舊法，應就罪刑有關之共犯、未遂犯
    、想像競合犯、牽連犯、連續犯、結合犯，以及累犯加重、
    自首減輕暨其他法定加減原因（如身分加減）與加減例等一
    切情形，綜其全部罪刑之結果而為比較，最高法院95年5 月
    23日95年度第8 次刑庭會議決議可資參照。又如涉及裁量權
    行使者，須於裁量行使時，方有比較適用之問題，如易科罰
    金、易服勞役、緩刑及保安處分之宣告等。故前述一般綜合
    罪刑之結果而為比較，以決定罪刑之適用時，不就易科罰金
    等列為比較，必須已決定為緩刑、保安處分之宣告，所處之
    刑得易科罰金或易服勞役時，始就各該緩刑等部分決定其適
    用標準，此部分得予割裂適用，是為例外。就易科罰金、易
    服勞役而言，則應依修正後刑法第2 條第1 項規定，分別適
    用最有利於行為人之法律（最高法院95年度臺上字第5125
    號、第5343號、第6171號判決意旨參照）。至行為後刑法條
    文經修正，惟無有利、不利情形，應適用裁判時法（最高法
    院95年度第21次刑事庭會議參照）。經查：
 1、被告行為後刑法未遂犯、想像競合犯、牽連犯、連續犯、結
    合犯、自首減輕暨其他法定加減原因（如身分加減）與加減
    例等規定雖經修正，惟經比較上述修正前、後之刑罰法律，
    新法均無較有利於被告之情形。揆諸前揭最高法院決議及修
    正後刑法第2 條第1 項之「從舊從輕」原則，綜其全部罪刑
    之結果而為比較，自均應適用被告行為時即修正前刑法相關
    規定，作為論罪科刑之依據。
 2、另查，關於累犯部分，修正前刑法第47條規定：「受有期徒
    刑之執行完畢，或受無期徒刑或有期徒刑一部之執行而赦免
    後，五年以內再犯有期徒刑以上之罪者，為累犯」；修正後
    刑法第47條第1 項則規定：「受徒刑之執行完畢，或一部之
    執行而赦免後，五年以內故意再犯有期徒刑以上之罪者，為
    累犯。」關於累犯部分，無論依修正前或修正後之刑法，對
    本件被告辛○○而言均成立累犯，並無不同，而無有利、不
    利情形；又修正後刑法第28條共同正犯之規定，雖將舊法之
    「實施」修正為「實行」，其中「實施」一語，涵蓋陰謀、
    預備、著手及實行之概念在內，其範圍較廣，而「實行」則
    著重於直接從事構成犯罪事實之行為，其範圍較狹，二者之
    意義及範圍固有不同，但對於本件被告辛○○、庚○○、壬○○下手「實行」而共犯殺人罪之情形而言，刑法第28條之
    修正內容，對於被告3 人並無「有利或不利」之影響，是此
    部分均應逕行適用裁判時法，附此敘明。
八、核被告辛○○、庚○○、壬○○所為，各係犯刑法第271 條
    第1 項之殺人罪。被告辛○○、庚○○、壬○○雖於上開時
    間分持扣案球棒、未扣案不明物體及扣案磚塊，庚○○、壬○○並以腳踢之方式，多次攻擊被害人，然係就同一犯罪構
    成事實，以單一行為之數個舉動接續進行，以實現一個犯罪
    構成要件，侵害同一法益，成立一個罪名，犯罪行為完畢之
    前，其各個舉動與該罪之構成要件相符，但行為人主觀上係
    以其各個舉動僅為全部犯罪行為之一部，而客觀上亦認係實
    施一個犯罪，是以僅成立一個殺人罪名。被告辛○○、庚○○、壬○○3 人間就殺人部分，有犯意聯絡及行為分擔，為
    共同正犯。被告辛○○前因違反槍砲彈藥刀械管制條例案件
    ，經臺灣臺中地方法院以93年度訴字第692 號刑事判決判處
    有期徒刑7 月確定，於93年6 月10日入監執行，於94年3 月
    5 日縮刑期滿執行完畢，翌日釋放出監，此有臺灣高等法院
    被告前紀錄表1 份在卷可稽，其於前案有期徒刑執行完畢後
    ，5 年內再犯本件有期徒刑以上之罪，為累犯，除所犯殺人
    罪之法定刑死刑、無期徒刑部分不得加重外，應依修正後刑
    法第47條第1 項之規定，加重其刑。爰審酌被害人董聿玲與
    被告辛○○、庚○○、壬○○素不相識，被告3 人僅因細故
    ，即分持球棒、不明物體及磚塊等物直接重擊被害人頭部，
    庚○○、壬○○並曾分別以腳踹踢被害人上半身及頭部，使
    被害人傷重殞命，手段兇殘、惡性重大。且於行兇後棄被害
    人於不顧，逕自返回「漢皇薑母鴨」店內與友人繼續飲宴，
    全然未見悔意。且被告3 人犯罪後未曾賠償被害人家屬，復
    未曾於偵審程序中，對被害人家屬表達絲毫歉意，反屢次設
    詞飾卸、對案情供述避重就輕，顯見良知已泯。而被告辛○○非但身為本件殺人犯行之肇始者，且於被害人業經重擊而
    倒臥於地之時，仍持滅火器噴灑被害人董聿玲之頭部及全身
    ，致滅火器泡沫覆蓋被害人頭身，而滲溢蔓延至趴臥之被害
    人臉面口鼻，並以輕型機車壓住被害人上身，執意置被害人
    於死，惡性灼然，宜與社會永久隔離，及本件被告辛○○、
    庚○○、壬○○3 人前科素行、本次犯罪所生危害等一切情
    狀，分別量處如主文所示之刑。而按刑法第37條關於褫奪公
    權之規定雖亦經修正，為修正前後之規定，就本件被告辛○○所受為無期徒刑之宣告者，並無有利、不利之影響，應依
    前揭刑法修正前後法律適用之相關規定及最高法院決議，逕
    行適用修正後刑法第37條之規定，是並就辛○○部分，依修
    正後刑法第37條第1 項之規定，宣告褫奪公權終身，以示懲
    儆。扣案球棒1 支係己○○所有、扣案磚塊1 個則係被告壬○○於案發現場就地取得利用之物，均非被告辛○○、庚○○或壬○○所有；扣案壬○○所有之黑色球鞋一雙，係壬○○平時所穿著，亦據壬○○供承在卷，並非用以供本件殺人
    犯行所用之物，而尚無沒收之必要，爰均不予宣告沒收，附
    此敘明。
九、據上論斷，應依刑事訴訟法第299 條第1 項前段、修正後刑
    法第2 條第1 項、第28條、第47條第1 項、第37條第1 項，
    刑法第271 條第1 項，判決如主文。
本案經檢察官薛植和到庭執行職務。
中　　華　　民　　國　　96　　年　　4 　　月　　12　　日
                  刑事第二庭審判長法　官 徐培元
                                  法  官 尹  良
                                  法  官 林蕙芳
上正本證明與原本無異。
如不服本判決，應於判決送達後10日內向本院提出上訴狀（應附
繕本），上訴於臺灣高等法院。
                                  書記官 李佩玲
中　　華　　民　　國　　96　　年　　4 　　月　　20　　日
附錄論罪科刑依據之法條：
中華民國刑法第271條（普通殺人罪）
殺人者，處死刑、無期徒刑或 10 年以上有期徒刑。
前項之未遂犯罰之。
預備犯第 1 項之罪者，處 2 年以下有期徒刑。
